---
title: "L3IA Importation - Dataframe"
output:
  word_document: default
  pdf_document: default
date: "2024-09-12"
---

# Importation d'un fichier dans R et structure de dataframe
  
1. Importation d un fichier csv

```{r}

pop0= read.csv2(file.choose(), header=T,fileEncoding = "ISO-8859-1") #importing
#header= T : la 1re ligne = le nom des variables
str(pop0) # DataFrame Structure
summary(pop0)

#Importation d'un .CSV en faisant reconnaitre les qualitives comme factor
pop1= read.csv2(file.choose(),header=T, stringsAsFactors= T, fileEncoding = "ISO-8859-1")

# stringsasfactors to know les qualitives comme factor

str(pop1)
summary(pop1)
table(pop1$loisirs)




```


<!-- 2. Importation d'un fichier xlsx -->

```{r}
library(readxl)
popxlsx = read_excel("/home/danielao/Desktop/L3iA/Language R/population6.xlsx")
str(popxlsx) #Dataframe structure
summary(popxlsx)
table(popxlsx$loisirs, useNA = "always") #aucun pb de NA


```

3. Importation de .txt

```{r}
poptxt= read.table("/home/danielao/Desktop/L3iA/Language R/population6.txt", header = T, dec =",",sep="\t",stringsAsFactors= T, na.strings = c("", "NA", "na"))
#
#
#
str(poptxt)
summary(poptxt)
table(poptxt$loisirs, useNA = "always")
```



4. Des information interessant sur le dataframe

```{r}
str(popxlsx) #Dataframe structure
names(popxlsx)# Le nom des variables
nrow(popxlsx)# #nombre de lignes= nb of individuals
ncol(popxlsx) # nombre de colonnes = nb of variables
dim(popxlsx) # nb de lignes et nb de coloumns
```

5. Commment aatteindre les elements du dataframe(lignes, colonnes, cases) ?

```{r}
popxlsx[54,8] # valeur de la ligne 54 colonne 8
popxlsx[4,] # ligne 4 du fichier
popxlsx[,5] # coloumn 5 du fichier

pop=popxlsx
pop[,"salaire"] # colonne "salaire"
pop$salaire # colonne salaire
 
salaire # inknown val
attach(pop)
salaire
```

6. Blabla
```{r}

```
 7. Resumes statistiques du dataframe
 
```{r}

summary(pop)

prettyR::describe(pop)

skimr::skim(pop)

```

8. Verification du format de chaque variable

8.1 Donner le bon type aux variables 
```{r}
table(pop$etudes)# c'est une qualitative ordinale
unique(pop$etudes) #la liste des valeurs differentes

# on ordonne la variable
pop$etudes1= ordered(pop$etudes, levels= c("CAP", "BEP", "BAC","BAC+2", "BAC+3", "BAC+5"))
str(pop)
table(pop$etudes1)
table(pop$etudes)
```
 8.2 Decoder une variable qualitative nominale
 
```{r}
table(pop$tempsPlein)
#on decode

pop$tempsPlein1= factor(pop$tempsPlein, label= c("oui","non"))
table(pop$tempsPlein1)



```
 
8.3 Decoder une variable qualitative nominale
 
```{r}
table(pop$satisfaction)

#on decode en ajoutant "ordered = T"

pop$satisfaction1= factor(pop$satisfaction, label= c("pas satisfait","peu satisfait","satisfait","tres satisfait"), ordered =T)
table(pop$satisfaction1)
str(pop)


```

8.4 On peur rassambler les commandes precendtes
 
```{r}
pop2= transform(popxlsx, 
              etudes= ordered(etudes, levels=
                               c("CAP", "BEP", "BAC","BAC+2", "BAC+3", "BAC+5")),
              tempsPlein= factor(tempsPlein, label = c("oui","non")), 
              satisfaction= factor(satisfaction, label= c("pas satisfait","peu satisfait","satisfait","tres satisfait"), ordered =T)
)

str(pop2)

# pour enlever
names(pop)

pop$etudes = pop$etudes1
pop$satisfaction = pop$satisfaction1
pop= pop[, -match(c("etudes1", "satisfaction1"),names(pop))]
names(pop)
```

8.5 Discretiser une variable quantative continue
```{r}

summary(pop$loyer)
bornes= c(30,300,500,600,700,850,1100) # on definit le vecteur de bornes
pop$loyer_record = cut (pop$loyer, breaks = bornes)
table(pop$loyer_record)
```

8.6 Creation d'unne variable binaire resultat d'un test

```{r}

table(pop$enfants>=1, deparse.level = 2) # Table with title/ avec titre

pop$famille= factor(pop$enfants>=1, labels= c("sans enfants", "aves enfants(S)"))
table(pop$famille, deparse.level = 2)
```

