---
title: "L3IA Importation - Dataframe"
output:
  word_document: default
  pdf_document: default
date: "2024-09-12"
---

```{r}
pop= read.csv2("/home/danielao/Desktop/L3iA/LanguageR/Session1_2/population6.csv", header = T ,stringsAsFactors= T, na.strings = c("NA", "na", ""))

pop= transform(pop, 
              etudes= ordered(etudes, levels=
                               c("CAP", "BEP", "BAC","BAC+2", "BAC+3", "BAC+5")),
              tempsPlein= factor(tempsPlein, label = c("oui","non")), 
              satisfaction= factor(satisfaction, label= c("pas satisfait","peu satisfait","satisfait","tres satisfait"), ordered =T)
)

str(pop) # Dataframe structure
summary(pop) # Resume statistique

attach(pop)

```
# 1 - Traitment d'une variable qualitative nominale
```{r}
#Sys.setlocale("LC_ALL","French)
(N= rev(sort(table(loisirs)))) # tableu des effictifs range par effective decr
(N= sort(table(loisirs), decreasing=T))# Same but in another way
(P= prop.table(N)*100) #Frequences
barplot(N, main= "Le principale loisir" , col="green", space = 1, las=1)
par(xpd=NA)
G_lois= barplot(P, main= "Le principale loisir" , col="darkolivegreen2", space = 1, las=1, ylab = "Frequences en pourcentage", xlab="les loisirs")
text(G_lois, P, paste(round(p),"%"),adj= c(0.5, -0.5))
```

Variable qualitative nominale avec peu de modailtes
```{r}

(N=table(sexe))
(P= prop.table(N)*100) #Frequences

pie(P,col=c("pink","blue")) #La liste ds couleurs dans l'ordre alphabetique des modalites

pie(P,col=c("pink","blue"), main="Le genre", labels= paste (names(P),paste(round(P,0), "%"), sep="\n"))
```

# 2 - Traitment d'une variable qualitative ordinale
```{r}
#Sys.setlocale("LC_ALL","French)
(N= table(etudes)) # tableu des effictifs range par effective decr
(P= prop.table(N)*100) #Frequences

barplot(N, main= "Le niveau d'etudes" , col=c("blue", "darkblue","yellow","orange","red","darkred"), space = 1, las=1)
#---------------Lezem to run from line 55 to line 58---------------#
par(xpd=NA)
G_lois= barplot(P, main= "Le niveau d'etudes" , col=c("blue", "darkblue","yellow","orange","red","darkred"), space = 1, las=1, ylab ="Frequences en pourcentage", xlab="les loisirs")
                
text(G_lois, P, paste(round(P),"%"),adj= c(0.5, -0.5))
#---------------Lezem to run from line 55 to line 58---------------#
```

#3 - Traitment d'une variable quantative discrete
```{r}
unique(age) # la liste des valeurs differentes
# On traite age ent tant que quanti discrete

#Resume statistique
mean(age) # moyenne
median(age) # mediane
quantile(age) # les quartiles
IQR(age) # ecart inter quartile (Q3 - Q1)
sd(age) # ecart type estimee
var(age) # variance 

table(age)

# Graphique : diagramme en batons
plot(table(age), main= "age", xlab="en annees", ylab= "effectifs")
```

#4 - Traitement d'une quanti continue

```{r}

# Valeurs caracteristiques comme ci-dessus

summary(loyer)
#Graphiqe : histograme
hist(loyer)
#--------------------------------------------------------------------------------------------------------------------#
# histogramme avec valeurs representees

graph = hist(loyer, xlim=c(0,1200), ylim=c(0,25))
text(graph$mids, graph$counts,graph$counts, adj=c(0,5, -0.5)) #Try doing it without parameter adj..

#--------------------------------------------------------------------------------------------------------------------#

graph # Pour voir tout ce que contient graph : bornes, centre, effectifs...

```
 Histogramme en imposant les classes 
```{r}

bornes= c(30,300,500,600,700,850, 1100)

par(xpd = NA)
graph= hist(loyer, breaks= bornes, main = "Le loyer en euros", col = "blue", xlim=c(20,1200), axes=F, ylab = "");axis(1)

text(graph$mids, graph$density, graph$counts, adj = c(0.5, -0.5))

```
 
Boxplot
```{r}

b= boxplot(loyer, main= "Le loyer en euros")

b$out #liste des valeus suspectes

```

Courbe cumulative 
```{r}
P_loyer=prop.table(table(loyer))
cumsum(P_loyer) # frequence cumulees

plot(ecdf(loyer)) # on utilise la variable
```


#---------------------------------------------------------------------------------------------------------#
#SEP 17 2024#
#---------------------------------------------------------------------------------------------------------#

```{r}
library(readxl)
pop= read.csv2("/home/danielao/Desktop/L3iA/LanguageR/Session1_2/population6.csv", header = T, stringsAsFactors = T, na.strings = c("NA","na",""), fileEncoding = "ISO-8859-1")

pop= transform(pop, 
              etudes= ordered(etudes, levels=
                               c("CAP", "BEP", "BAC","BAC+2", "BAC+3", "BAC+5")),
              tempsPlein= factor(tempsPlein, label = c("oui","non")), 
              satisfaction= factor(satisfaction, label= c("pas satisfait","peu satisfait","satisfait","tres satisfait"), ordered =T)
)
         
         
str(pop)
```


```{r}
attach(pop)
```

# Partie C Statistics a deux variables
Partie C1 Croisment de deux variables qualitatives
Tableau et histogramme des effectifs
```{r}

table(sexe, transportTravail, deparse.level = 2, useNA = "always")
N = table(sexe, transportTravail)
addmargins(N)

# Histogramme empile par default avec legende placee
barplot(N,col=c("orange","green"),legend=T)
barplot(N,col=c("orange","green"),legend=T,args.legend = list(x=3, y=19, xjust=0, yjust=0.5), space=1)

# Histogramme non empile
barplot(N,col=c("orange","green"),legend=T, beside= T, main = "Title")

# Histogramme non empile en echangeant l'ordre des variables
barplot(t(N),col=c("orange","green","blue","grey","yellow"),legend=T, beside= T, main = "Title")
```
Tableau et histogramme des frequences
```{r}

# Tableau des frequences totales
(P= 100*prop.table(N))
addmargins(P)

# Tableau des frequences en ligne
pligne= 100*prop.table(N,1)
addmargins(pligne, 2)

# Tableau des frequences en colonne
pcol= 100*prop.table(N,2)
addmargins(pcol, 1)


# Histogram
barplot(t(pligne), beside = T, col=rainbow(5), legend = T)


barplot(pcol, col = rainbow(2), legend= T)

```
C.2 Croisement d'une qualitiative et d'une quantitative : croisement transport travail et salaire

Tableau des moyens, medianes ... conditionelles


```{r}

RcmdrMisc::numSummary(salaire, groups = transportTravail)
RcmdrMisc::numSummary(salaire, groups = transportTravail, statistics=c("mean","sd"))

# Tableau synthetique complet main pas manipulable

# Tableau des seules moyennes conditionelles
aggregate(salaire ~ transportTravail, pop, mean)

# Tableau des seules ecart conditionelles
aggregate(salaire ~ transportTravail, pop, sd)

# Tableau des seules quantiles conditionelles PB
aggregate(salaire ~ transportTravail, pop, quantile)

# Tableau des seules moyennes conditionelles
aggregate(salaire ~ transportTravail, pop, summary)

# Autre methode qua
tapply(salaire, transportTravail, mean, na.rm= T)
by(salaire, transportTravail, mean, na.rm=T)




```
BoxPlot

```{r}

boxplot(salaire~ transportTravail, main = "Repatition des salaires selon le mode de locomtion", col="cyan4")

# en demandant des boiites de largeur proportionelle a l'effectif de la strate

boxplot(salaire~ transportTravail, main = "Repatition des salaires selon le mode de locomtion", col="cyan", varwidth=T)



```

On trace un histogramme pour chaque strate definie par une variable qualitative
```{r}
hist(salaire)
bornes= c(400,800,1000,1200,1400,1600,1800)

#Pour definer les strates

names(pop)
unique(pop$sexe)

#Definiton des strates
HOMME= subset(pop, sexe=="Homme")
FEMME= subset(pop, sexe= "Femme")

# On decoupe la fenetre graphique en 2 et on trace les 2 histogrammes
par(mfrow=c(1,2))# mfrow = c(1,2) demande remplissage en ligne sur 1 ligne et 2 colonnes

hist(HOMME$salaire, breaks = bornes, col= "blue")
hist(FEMME$salaire, breaks = bornes, col="purple")
par(mfrow= c(1,1)) # Pour reviner a une fenetre graphique classique
```

c3: Crosiment de deux quantitative : croisement loyer X

```{r}

#Nuage de points

plot(loyer ~ salaire , main= "Le loyer en fonction du salaire", pch=16, cex= 0.8, col="cyan4")

plot(loyer ~ salaire , col = sexe,  main= "Le loyer en fonction du salaire", pch=16, cex= 0.8)

legend("bottomright", legend = levels(sexe), col= 1:2, pch=16)
```

Correlation lineaire : coeffecient et droite

```{r}

# coefficient de correlation lineaire
cor(loyer, salaire, use="complete.obs")

# Trace de la droite des moindres carres
plot(loyer ~ salaire , main= "Le loyer en fonction du salaire", pch=16, cex= 0.8, col="cyan4")
abline(lm(loyer~salaire), col="red")
abline(lm(loyer~salaire), col="red", lty= 2, lwd=4) # lty = type de trait lwd= epaisseur

lm(loyer~ salaire)
# Donc l'equation de la droiite des moindres carres est : loyer = - 104 +0.58 * salaire
```
Courbe de R=regression

```{r}

plot(loyer~ enfants)


(loyersMoyens= aggregate(loyer~enfants, pop, mean))

plot(loyer~ enfants)
lines(loyersMoyens$enfants, loyersMoyens$loyer, col="red")


```


#####################################################################################################

                            Session Sep 23, morning

#####################################################################################################






D2:2 Valeurs manqyanutes d'une variable quantitative : imputation pas moyenne ou mediane

```{r}

# Pour comprendre le fonctionnement
(v=c(10,2,20,NA,7,NA,8,7))
x=v

is.na(x) #cherche les na dans x
which(is.na(x)) # la liste des indices des NA

x[is.na(x)] = mean(x, na.rm = T) # Imputation par la moyenne

x=v

x[is.na(x)]= median(x, na.rm=T) # Imputation par la mediane


# Imputation pour la variable loyer

summary(pop$loyer)

pop$loyer2= pop$loyer
pop$loyer2[is.na(pop$loyer2)] =0 # on impute par 0
summary(pop$loyer2)

pop$loyer3=pop$loyer
pop$loyer3[is.na(pop$loyer3)]= mean(pop$loyer3, na.rm=T) # On impute par la moyenne


pop$loyer4= pop$loyer
pop$loyer4[is.na(pop$loyer4)] = median(pop$loyer4, na.rm=T) # On impute par la mediane
summary(pop$loyer4)
```

D2.3

Valeurs manquantes d'une variable qualitative 
```{r}

# On impute par une valeur existante
pop$loisirs2= poop$loisirs
table(pop$loisirs2, useNA= "always")

pop$loisirs2[is.na(pop$loisirs2)] = "autres" # On impute par la valeur autres
table(pop$loisirs2, useNA = "always")

#On cree une nouvelle modalite pour remplacer les valeurs manquantes

pop$etudes2= pop$etudes
table(pop$etudes2, useNA = "always")

# On ajoute la nouvelle modalite dans les listes des modalites en respectant logiqueS
levels(pop$etudes2)= c("sans diplome", levels(pop$etudes2))
pop$etudes2 = ordered(pop$etudes2, levels= c("sans diplome", levels(pop$etudes2)) )

pop$etudes2[is.na(pop$etudes2)] = "sans diplome" # ON impute

table(pop$etudes2, useNA="always")

# Pour une qualitative nominale
skim::skim(pop)


##############################
#Check phone Sep 23, 10:11
##############################


```
#####################################################################################################

                            Session Sep 23, after noon

#####################################################################################################





```{r}
#D.3.1 Recherche des valeurs suspectes avec boxplot

pop$salaire2= pop$salaire
Box= boxplot(pop$salaire2)

pop[pop$salaire2 %in% Box$out,]

# D.3.2 Imputation par la moyenne

pop$salaire2[pop$salaire2 %in% Box$out] = mean(pop$salaire2, na.rm =T)


# D.3.3 Imputation par une moyenne conditionelle
unique(pop$tempsPlein)
pop$salaire3= pop$salaire

pop$salaire3[ (pop$salaire3 %in% Box$out) & (pop$tempsPlein =="oui")]
mean(pop$salaire3)

```

