---
title: "Tp n:2"
output:
  word_document: default
  pdf_document: default
date: "2024-09-17"
---

A. Importation et présentation des données

```{r}

auto=read.csv2("/home/danielao/Desktop/L3iA/LanguageR/TP2/auto.csv", header=T, stringsAsFactors = T, na.strings = c("NA","na","")) #Importation de le fichier auto.csv

str(auto)# Affichage


#Transformer la variable « puissance » en variable qualitative ordinale en donnant le bon ordre aux modalités.
unique(auto$PUISSANCE)

auto$PUISSANCE = ordered(auto$PUISSANCE, 
                         levels = c("moins_de_4CV", "4-5_CV", "6-7_CV", "8-9_CV", "10CV_et_pl7us"))

#Verification
summary(auto$PUISSANCE)

# a) Nombre d'individus (lignes)
nombre_individus = nrow(auto)
nombre_individus
# b) Nombre de variables (colonnes)
nombre_variables = ncol(auto)
nombre_variables
# c) Résumé statistique de toutes les variables
summary(auto)


```

Partie 2
B. Pour la variable APPARTENANCE, écrire le code R pour obtenir :
```{r}
# 1. Le tableau des effectifs pour la variable APPARTENANCE
tableau_effectifs_appartenance = table(auto$APPARTENANCE)
tableau_effectifs_appartenance

# 2. Le tableau des fréquences pour la variable APPARTENANCE
tableau_frequences_appartenance = prop.table(table(auto$APPARTENANCE))
tableau_frequences_appartenance

# 3. Graphique en secteurs circulaires pour la variable APPARTENANCE

# Créer le graphique en secteurs circulaires
pie(tableau_frequences_appartenance, 
    col = c("lightblue", "lightgreen", "lightcoral"), 
    main = "Répartition des Fréquences de l'Appartenance", 
    labels = paste(names(tableau_frequences_appartenance), round(tableau_frequences_appartenance*100, 1), "%"))


```

C. Pour la variable MARQUE, écrire le code R pour obtenir :
```{r}
# 4. Le tableau des effectifs pour la variable MARQUE
tableau_effectifs_MARQUE = sort(table(auto$MARQUE), decreasing = TRUE)
tableau_effectifs_MARQUE

# 5. Le tableau des fréquences pour la variable MARQUE
tableau_frequences_MARQUE = prop.table(table(auto$MARQUE))
tableau_frequences_MARQUE

# 6. Graphique en tuyaux d'orgue pour représenter les effectifs de la variable MARQUE

# Créer le graphique en tuyaux d'orgue (barplot)
barplot(tableau_effectifs_MARQUE, 
        col = c("blue", "red"),
        main = "Effectifs des différentes marques de voitures", 
        xlab = "Marques", 
        ylab = "Effectifs", 
        las = 2) 


```
D. Pour la variable ANCIENNETE, écrire le code R pour obtenir :

```{r}

# 7. Moyenne, écart type, médiane, et écart interquartile pour la variable ANCIENNETE

# Vérifier si ANCIENNETE est bien numérique
summary(auto$ANCIENNETE)

# Calcul de la moyenne
moyenne_anciennete = mean(auto$ANCIENNETE, na.rm = TRUE)
moyenne_anciennete

# Calcul de l'écart type
ecart_type_anciennete = sd(auto$ANCIENNETE, na.rm = TRUE)
ecart_type_anciennete

# Calcul de la médiane
mediane_anciennete = median(auto$ANCIENNETE, na.rm = TRUE)
mediane_anciennete

# Calcul de l'écart interquartile (IQR)
ecart_interquartile_anciennete = IQR(auto$ANCIENNETE, na.rm = TRUE)
ecart_interquartile_anciennete

# 8. La liste des différentes valeurs pour la variable ANCIENNETE

valeurs_anciennete = unique(auto$ANCIENNETE)
valeurs_anciennete

#Type de la variable ANCIENNETE
type_anciennete = class(auto$ANCIENNETE)
type_anciennete

# 9. Le tableau des effectifs pour la variable ANCIENNETE
tableau_effectifs_anciennete = table(auto$ANCIENNETE)
tableau_effectifs_anciennete

# 10. Le tableau des fréquences pour la variable ANCIENNETE

tableau_frequences_anciennete = prop.table(table(auto$ANCIENNETE))
tableau_frequences_anciennete

# 11. Diagramme en bâtons pour représenter les effectifs de la variable ANCIENNETE

# Créer le diagramme en bâtons pour les effectifs de ANCIENNETE
barplot(tableau_effectifs_anciennete, 
        col = "lightblue", 
        main = "Effectifs des différentes anciennetés",  # Titre du graphique
        xlab = "Ancienneté (en années)",  # Titre de l'axe des x
        ylab = "Nombre d'individus",      # Titre de l'axe des y
        las = 1)  # Orientation des étiquettes sur l'axe des x


```

E. Pour la variable KILOMETRAGE, écrire le code R pour obtenir :
```{r}
# 12. Moyenne, écart type, médiane, et écart interquartile pour la variable KILOMETRAGE

# Calcul de la moyenne
moyenne_kilometrage = mean(auto$KILOMETRAGE, na.rm = TRUE)
moyenne_kilometrage

# Calcul de l'écart type
ecart_type_kilometrage = sd(auto$KILOMETRAGE, na.rm = TRUE)
ecart_type_kilometrage

# Calcul de la médiane
mediane_kilometrage = median(auto$KILOMETRAGE, na.rm = TRUE)
mediane_kilometrage

# Calcul de l'écart interquartile (IQR)
ecart_interquartile_kilometrage = IQR(auto$KILOMETRAGE, na.rm = TRUE)
ecart_interquartile_kilometrage

# 13. La liste des différentes valeurs pour la variable KILOMETRAGE
valeurs_kilometrage = unique(auto$KILOMETRAGE)
valeurs_kilometrage

# Type de la variable KILOMETRAGE
type_kilometrage = class(auto$KILOMETRAGE)
type_kilometrage


# 14. Histogramme pour la variable KILOMETRAGE avec titres et couleur personnalisés
hist(auto$KILOMETRAGE, 
     col = "lightgreen", 
     main = "Répartition du Kilométrage des voitures", 
     xlab = "Kilométrage", 
     ylab = "Fréquence", 
     breaks = 20)  # Ajuster le nombre de barres selon les besoins


# 15. Histogramme avec des bornes spécifiques pour KILOMETRAGE
hist(auto$KILOMETRAGE, 
     breaks = c(40, 500, 1000, 1500, 2000, 3000, 4000, 6000), 
     col = "lightblue", 
     main = "Histogramme de Kilométrage avec bornes définies", 
     xlab = "Kilométrage", 
     ylab = "Fréquence")


# 16. Discrétisation de la variable KILOMETRAGE selon des bornes définies
bornes_kilometrage = c(0, 500, 1000, 1500, 2000, 3000, 4000, 6000)

# Utiliser cut() pour discrétiser la variable
auto$KILOMETRAGE_DISCRET = cut(auto$KILOMETRAGE, 
                               breaks = bornes_kilometrage, 
                               include.lowest = TRUE)
head(auto$KILOMETRAGE_DISCRET)

# 17. Tableau des effectifs pour la discrétisation de KILOMETRAGE
tableau_effectifs_kilometrage_discret = table(auto$KILOMETRAGE_DISCRET)
tableau_effectifs_kilometrage_discret

# 18. Tableau des fréquences pour la discrétisation de KILOMETRAGE
tableau_frequences_kilometrage_discret = prop.table(table(auto$KILOMETRAGE_DISCRET))
tableau_frequences_kilometrage_discret

# 19. Histogramme pour la discrétisation de KILOMETRAGE
barplot(tableau_effectifs_kilometrage_discret, 
        col = "orange", 
        main = "Histogramme des effectifs discrétisés du Kilométrage", 
        xlab = "Intervalles de Kilométrage", 
        ylab = "Nombre d'individus",
        las=2)


```


#---------------------------------------------------------------------------------------------------------#

#----------------------------------------TP3--------------------------------------------------------------#

#---------------------------------------------------------------------------------------------------------#


A. Pour le croisement MARQUE – CARBURANT, écrire le code R pour :

```{r}

# 1. Tableau des effectifs pour le croisement MARQUE – CARBURANT
tableau_effectifs_croisement = table(auto$MARQUE, auto$CARBURANT)
tableau_effectifs_croisement

# 2. Tableau des fréquences conditionnelles en ligne (MARQUE)
frequences_ligne = prop.table(tableau_effectifs_croisement, margin = 1)
frequences_ligne

# 3. Tableau des fréquences conditionnelles en colonne (CARBURANT)
frequences_colonne = prop.table(tableau_effectifs_croisement, margin = 2)
frequences_colonne

# Le tableau en ligne est plus utile si vous souhaitez observer comment chaque marque se répartit selon le carburant.


# 4. Histogramme non empilé des effectifs pour MARQUE – CARBURANT
barplot(tableau_effectifs_croisement, 
        beside = TRUE,  # Non empilé
        col = c("lightblue", "lightgreen", "lightcoral"), 
        main = "Effectifs par MARQUE et CARBURANT", 
        xlab = "Marques", 
        ylab = "Effectifs", 
        legend = rownames(tableau_effectifs_croisement), 
        args.legend = c(title = "Carburant", x = "topright"))



# 5. Histogramme empilé des fréquences conditionnelles jugées les plus parlantes (en ligne, par exemple)
barplot(frequences_ligne, 
        col = c("lightblue", "lightgreen", "lightcoral"), 
        main = "Fréquences conditionnelles par MARQUE et CARBURANT", 
        xlab = "Marques", 
        ylab = "Fréquences conditionnelles", 
        legend = colnames(frequences_ligne), 
        args.legend = c(title = "Carburant", x = "topright"))


```

B. Pour le croisement MARQUE – SEXE, écrire le code R pour :

```{r}

# 1. Tableau des effectifs pour le croisement MARQUE – SEXE
tableau_effectifs_MARQUE_SEXE = table(auto$MARQUE, auto$SEXE)
tableau_effectifs_MARQUE_SEXE


# 2. Fréquences conditionnelles en ligne (par MARQUE)
frequences_ligne_MARQUE_SEXE = prop.table(tableau_effectifs_MARQUE_SEXE, margin = 1)
frequences_ligne_MARQUE_SEXE


# 3. Fréquences conditionnelles en colonne (par SEXE)
frequences_colonne_MARQUE_SEXE = prop.table(tableau_effectifs_MARQUE_SEXE, margin = 2)
frequences_colonne_MARQUE_SEXE

# Define a color vector for each MARQUE
couleurs_marques = rainbow(length(rownames(tableau_effectifs_MARQUE_SEXE)))


# 4. Histogramme non empilé avec la légende
bp = barplot(tableau_effectifs_MARQUE_SEXE, 
              beside = TRUE, 
              col = couleurs_marques,  # Assign unique colors to each MARQUE
              main = "Effectifs par MARQUE et SEXE", 
              xlab = "Sexe", 
              ylab = "Effectifs")

# Ajouter la légende manuellement avec la fonction legend()
legend("topright", 
       legend = rownames(tableau_effectifs_MARQUE_SEXE), 
       fill = couleurs_marques, 
       title = "Marque", 
       inset = c(0,0.47), 
       cex = 0.5) 



# 5. Histogramme empilé des fréquences conditionnelles pour MARQUE – SEXE
bp <- barplot(frequences_ligne_MARQUE_SEXE, 
              col = couleurs_marques,  # Assign unique colors to each MARQUE
              main = "Fréquences conditionnelles par MARQUE et SEXE", 
              xlab = "Sexe", 
              ylab = "Fréquences conditionnelles")

# Ajouter la légende manuellement avec une taille réduite
legend("topright", 
       legend = rownames(frequences_ligne_MARQUE_SEXE), 
       fill = couleurs_marques, 
       title = "Marque", 
       inset = c(0.15, 0.10), 
       cex = 0.75)  # Adjust the text size and overall legend block size
```

C. Pour le croisement APPARTENANCE – KILOMETRAGE

```{r}
# 7. Tableau des moyennes, écart types et quartiles conditionnels selon APPARTENANCE

# Moyenne pour chaque groupe d'APPARTENANCE
moyennes_appartenance = tapply(auto$KILOMETRAGE, auto$APPARTENANCE, mean, na.rm = TRUE)
moyennes_appartenance

# Ecart type pour chaque groupe d'APPARTENANCE
ecart_types_appartenance = tapply(auto$KILOMETRAGE, auto$APPARTENANCE, sd, na.rm = TRUE)
ecart_types_appartenance

# Quartiles pour chaque groupe d'APPARTENANCE
quartiles_appartenance = tapply(auto$KILOMETRAGE, auto$APPARTENANCE, quantile, na.rm = TRUE)
quartiles_appartenance

########
moyennes_kilometrage = aggregate(KILOMETRAGE ~ APPARTENANCE, data = auto, FUN = mean, na.rm = TRUE)
ecarts_types_kilometrage = aggregate(KILOMETRAGE ~ APPARTENANCE, data = auto, FUN = sd, na.rm = TRUE)
quartiles_kilometrage = aggregate(KILOMETRAGE ~ APPARTENANCE, data = auto, FUN = quantile, na.rm = TRUE)
########


# 8. Boxplot pour KILOMETRAGE par APPARTENANCE avec personnalisation

boxplot(auto$KILOMETRAGE ~ auto$APPARTENANCE, 
        col = c("lightblue", "lightgreen"),  # Couleurs personnalisées
        main = "Boxplot du Kilométrage par Appartenance", 
        xlab = "Appartenance", 
        ylab = "Kilométrage", 
        varwidth = TRUE,  # Largeur des boxplots proportionnelle à la taille des groupes
        las = 3)  # Orientation des étiquettes de l'axe des x

# 9. Histogrammes pour chaque type d'appartenance, côte à côte

# Ajuster la disposition des fenêtres graphiques pour afficher 2 graphiques côte à côte
par(mfrow = c(1, 2))  # 1 ligne, 2 colonnes

# Histogramme pour la première catégorie d'APPARTENANCE
hist(auto$KILOMETRAGE[auto$APPARTENANCE == "famille"], 
     col = "lightblue", 
     main = "Kilométrage - Famille", 
     xlab = "Kilométrage", 
     ylab = "Fréquence", 
     breaks = 10)

# Histogramme pour la deuxième catégorie d'APPARTENANCE
hist(auto$KILOMETRAGE[auto$APPARTENANCE == "vous"], 
     col = "lightgreen", 
     main = "Kilométrage - Vous", 
     xlab = "Kilométrage", 
     ylab = "Fréquence", 
     breaks = 10)

# Reset graphic parameters
par(mfrow = c(1, 1))


```

D. Pour le croisement MARQUE – DEPENSE

```{r}
# 10. Moyenne, écart type et quartiles conditionnels selon MARQUE

# Moyenne pour chaque groupe de MARQUE
moyennes_depense = tapply(auto$DEPENSE, auto$MARQUE, mean, na.rm = TRUE)
moyennes_depense

# Ecart type pour chaque groupe de MARQUE
ecart_types_depense = tapply(auto$DEPENSE, auto$MARQUE, sd, na.rm = TRUE)
ecart_types_depense

# Quartiles pour chaque groupe de MARQUE
quartiles_depense = tapply(auto$DEPENSE, auto$MARQUE, quantile, na.rm = TRUE)
quartiles_depense


# 11. Boxplot pour DEPENSE par MARQUE avec personnalisation

boxplot(auto$DEPENSE ~ auto$MARQUE, 
        col = rainbow(length(unique(auto$MARQUE))),  # Couleurs pour chaque MARQUE
        main = "Boxplot des Dépenses par Marque", 
        xlab = "Marque", 
        ylab = "Depense", 
        varwidth = TRUE,  # Largeur des boxplots proportionnelle à la taille des groupes
        las = 2)  # Orientation verticale des étiquettes de l'axe des x


```

E. Pour le croisement ANCIENNETE – DEPENSE
```{r}
# 12. Moyenne, écart type et quartiles conditionnels selon ANCIENNETE

# Moyenne pour chaque groupe d'ANCIENNETE
moyennes_depense_anciennete = tapply(auto$DEPENSE, auto$ANCIENNETE, mean, na.rm = TRUE)
moyennes_depense_anciennete

# Ecart type pour chaque groupe d'ANCIENNETE
ecart_types_depense_anciennete = tapply(auto$DEPENSE, auto$ANCIENNETE, sd, na.rm = TRUE)
ecart_types_depense_anciennete

# Quartiles pour chaque groupe d'ANCIENNETE
quartiles_depense_anciennete = tapply(auto$DEPENSE, auto$ANCIENNETE, quantile, na.rm = TRUE)
quartiles_depense_anciennete


# 13. Nuage de points pour ANCIENNETE et DEPENSE
plot(auto$ANCIENNETE, auto$DEPENSE, 
     main = "Nuage de points : Ancienneté vs Dépense", 
     xlab = "Ancienneté (années)", 
     ylab = "Dépense (€)", 
     pch = 19, col = "blue")


# 14. Nuage de points coloré selon le type d'achat du véhicule

# Définir les couleurs pour chaque type d'achat
couleurs_type = c("Occasion" = "green", "Neuve" = "red")

# Créer le nuage de points coloré
plot(auto$ANCIENNETE, auto$DEPENSE, 
     col = couleurs_type[auto$TYPE],  # Coloration selon le type d'achat
     main = "Nuage de points : Ancienneté vs Dépense, par Type d'achat", 
     xlab = "Ancienneté (années)", 
     ylab = "Dépense (€)", 
     pch = 19)

# Ajouter la légende
legend("topright", legend = names(couleurs_type), col = couleurs_type, pch = 19, title = "Type d'achat")


# 15. Ajouter la courbe de régression au nuage de points

# Créer un modèle linéaire pour la régression
modele_regression = lm(auto$DEPENSE ~ auto$ANCIENNETE)

# Tracer la courbe de régression
abline(modele_regression, col = "red", lwd = 2)  # Ligne rouge plus épaisse pour la régression


```

F. Pour le croisement KILOMETRAGE – DEPENSE

```{r}

# 16. Nuage de points pour KILOMETRAGE et DEPENSE
plot(auto$KILOMETRAGE, auto$DEPENSE, 
     main = "Nuage de points : Kilométrage vs Dépense", 
     xlab = "Kilométrage", 
     ylab = "Dépense (€)", 
     pch = 19, col = "blue")


# 17. Tracer la droite des moindres carrés et donner son équation

# Créer un modèle linéaire pour la régression
modele_kilometrage_depense = lm(auto$DEPENSE ~ auto$KILOMETRAGE)

# Tracer la droite des moindres carrés
abline(modele_kilometrage_depense, col = "red", lwd = 2)

# Afficher l'équation de la droite
coefficients(modele_kilometrage_depense)




# 18. Coefficient de corrélation entre KILOMETRAGE et DEPENSE
correlation = cor(auto$KILOMETRAGE, auto$DEPENSE, use = "complete.obs")
correlation

# 19. Nuage de points coloré selon le type de carburant

# Définir les couleurs pour chaque type de carburant
couleurs_carburant = c("Essence" = "green", "Gasoil" = "blue", "Sans plomb" = "red")

# Créer le nuage de points coloré
plot(auto$KILOMETRAGE, auto$DEPENSE, 
     col = couleurs_carburant[auto$CARBURANT],  # Coloration selon le type de carburant
     main = "Nuage de points : Kilométrage vs Dépense, par Carburant", 
     xlab = "Kilométrage", 
     ylab = "Dépense (€)", 
     pch = 19)

# Ajouter la légende
legend("topright", legend = names(couleurs_carburant), col = couleurs_carburant, pch = 19, title = "Carburant")

# 20. Recodage de KILOMETRAGE en classes d'intervalles
bornes_kilometrage = c(0, 500, 1000, 1500, 2000, 3000, 4000, 6000)

# Discrétisation de KILOMETRAGE
auto$KILOMETRAGE_CLASSE = cut(auto$KILOMETRAGE, breaks = bornes_kilometrage, include.lowest = TRUE)
head(auto$KILOMETRAGE_CLASSE)



# 21. Moyenne, écart type et quartiles conditionnels selon les classes de KILOMETRAGE

# Moyenne pour chaque classe de KILOMETRAGE
moyennes_kilometrage_classe = tapply(auto$DEPENSE, auto$KILOMETRAGE_CLASSE, mean, na.rm = TRUE)
moyennes_kilometrage_classe

# Ecart type pour chaque classe de KILOMETRAGE
ecart_types_kilometrage_classe = tapply(auto$DEPENSE, auto$KILOMETRAGE_CLASSE, sd, na.rm = TRUE)
ecart_types_kilometrage_classe

# Quartiles pour chaque classe de KILOMETRAGE
quartiles_kilometrage_classe = tapply(auto$DEPENSE, auto$KILOMETRAGE_CLASSE, quantile, na.rm = TRUE)
quartiles_kilometrage_classe


# 22. Boxplot pour DEPENSE par classes de KILOMETRAGE
boxplot(auto$DEPENSE ~ auto$KILOMETRAGE_CLASSE, 
        col = "lightblue", 
        main = "Boxplot des Dépenses par Classes de Kilométrage", 
        xlab = "Classes de Kilométrage", 
        ylab = "Dépense (€)", 
        varwidth = TRUE)


```

